# 请教陈老师，当年亏损但分配以前年度盈利的问题

提问人：martinsysu 时间：2012-04-26 18:24:45
陈老师 您好，
企业董事会在 2010 年 10 月召开会议分配了 2009 年末的未分配利润，但在 10 月时，企业可以明显预见到当年有较大亏损（企业 2010年末的亏损额实际超过了 2009 年末的未分配利润金额）。企业在 2011 年已实际支付股利款到境外并支付了相应税金。
论坛里搜到一篇类似的帖子的讨论，即根据公司法企业在弥补以前年度亏损及提取盈余公积之前，不能分配股利；对于已经宣告分配的，股东会应该重新决议撤销分配，同时股东声明放弃股利。
我想补充问的问题是：因为企业是在 10 月份作出决议分配以前年度利润，那是否无论在何时作出决议分配，都需要考虑弥补亏损（比如 10 月份的决议，则应以公司 9 月份的管理报表为参考依据），而并非是仅仅按照审计后的年度报告？企业上述分配股利行为是否一定需要重新决议撤销，若不撤销有何法律风险？企业已实际支付了股利并缴纳税金，则追回股利款及税金是否在外管局及税局遇到障碍？
非常谢谢。

回答人：chenyiwei
回复 martinsysu 的帖子
1 、我理解是。即公司的最高权力机构在作出股利分配决议时，应确保拟分配的股利金额不高于截至该决议作出时点的可供股东分配的未分配利润额（例如你所说的“比如 10 月份的决议，则应以公司 9 月份的管理报表为参考依据”）。在已知已发生实际亏损的情况下，根据公司法的规定，弥补亏损优先于分配现金股利。
2 、因此，就你所说的案例而言，如果截至 2010 年 10 月作出决议时并未发生超分配的情况，则该笔股利在 2011 年内可正常支付，无需修改或撤销原已作出的 2009 年度现金股利分配决议。如果根据截至 2010 年 9 月末的未分配利润情况看，已经出现超分配的，则依据《公司法》的规定，应当追回超分配部分。如果确需追回超分配部分的，则应注意保证程序的完备性。对于尚未实际支付的，则应由公司最高权力机构撤销原先的分配决议（其实，即使不撤销，超过部分也会因为与法律法规抵触而无效）。如果已经实际汇出，则追回时的外汇、税务方面的处理，因为此类问题较少见，建议与外管、税务部门沟通以确定处理方案。
因为这更多地是法律问题，所以还请法律专业的网友指正，谢谢！

提问人：martinsysu 时间：2012-05-02 11:52:56
回复 chenyiwei 的帖子
陈老师，您好，再追问一个问题，公司法第 167 条及其司法解释里，只规定了当年利润在分配前，应先弥补以前年度亏损，并未有明确规定分配以前年度的利润时，必须考虑当年截止到宣告利润分配最近一个资产负债表日的亏损（即使该时点的财务报表是未审计的）；但司法解释里有一句话提到“在公司存续期间内，公司应当经常保持与其资本相当的实有财产”，这条是否可以支撑，即企业在宣告利润分配时，若其最近一个资产负债表日的累计分配利润少于年初、为 0 或者为负，则应该分别少分或者不分配利润？
非常谢谢！

回答人：chenyiwei
这个问题可能需要咨询律师，已经更多地是法律问题。但仅仅依据司法解释并不具有充分的证明力，因为司法解释仅对进入司法程序后法院的判决具有约束力。